【裁判字號】    98,聲,417
【裁判日期】    980518
【裁判案由】    返還提存物
【裁判全文】
臺灣桃園地方法院民事裁定            98年度聲字第417號
聲  請  人  韓商‧艾斯光電科技股份有限公司    (ACE Digit
            ech, Ltd)
                        號(4.
                        ,Ch.
法定代理人  丁○○(Dong .
                        號(4.
                        ,Ch.
代  理  人  徐偉律師
相  對  人  甲○○○○○○ ○.
                        I.P.
                        la,.
法定代理人  乙○○○○○○○○.
                        I.P.
                        la,.
相  對  人  丙○○(Eric .
                        樓
上列當事人間聲請返還擔保金事件，本院裁定如下：
    主  文
聲請駁回。
    理  由
一、聲請意旨略以：聲請人前依本院95年度裁全字第2946號民事
    裁定為擔保假扣押執行，曾提供中國信託商業銀行瑞光分行
    可轉讓定期存單壹拾貳張，合計新臺幣（下同）840 萬元（
    1.存單號碼0000000 ，100 萬元；2.存單號碼0000000 ，10
    0 萬元；3.存單號碼0000000 ，100 萬元；4.存單號碼0000
    000 ，100 萬元；5.存單號碼0000000 ，100 萬元；6.存單
    號碼0000000 ，100 萬元；7.存單號碼0000000 ，100 萬元
    ；8.存單號碼0000000 ，100 萬元；9.存單號碼0000000 ，
    10萬元；10.存單號碼000000 0，10萬元；11.存單號碼000000
    0 ，10萬元；12.存單號碼0000000 ，10萬元）為擔保金，並
    以本院95年度存字第1897號擔保提存事件提存在案。茲因聲
    請人聲請撤銷上開假扣押之裁定，撤回假扣押之執行，並聲
    請本院發函催告相對人於一定期間內行使權利，惟期限已經
    過而未見相對人甲○ ○○○○○ ○○○○○○○ ○○○○○行使，而相對人丙
    ○○雖提起損害賠償之訴訟，經本院以95年度訴字第1153號
    民事案件受理在案，惟相對人丙○○經合法通知後，於民國
    95年8 月16日第一次言詞辯論並未到庭，兩造無正當理由遲
    誤言詞辯論期日，嗣後並已逾4 個月亦未聲請續行訴訟，故
    丙○○所提之損害賠償訴訟，依民事訴訟法第191 條第1 項
    規定，視為撤回，應認相對人丙○○亦未行使權利，爰依法
    聲請裁定返還上開擔保金等語，並提出本院95年度存字第
    1897號提存書影本、95年度裁全字第2946號裁定影本、95年
    度全聲字第176 號民事裁定暨確定證明書、95年度聲字第
    932 號民事通知函暨陳報狀、95年度訴字第1153號民事通知
    函、聲請人於95年7 月26日提出之撤回假扣押聲請狀及回執
    聯、聲請人於98年3 月26日提出撤回假扣押聲請狀、存證信
    函暨回執、登報證明各1 份為證。
二、按返還擔保金，依民事訴訟法第104 條第1 項之規定，須符
    合應供擔保之原因消滅、供擔保人證明受擔保利益人同意返
    還，或訴訟終結後，供擔保人證明已定20日以上之期間，催
    告受擔保利益人行使權利而未行使之要件，法院始得依供擔
    保人之聲請以裁定命返還其提存物或保證書。又所謂「應供
    擔保之原因消滅」係指受擔保利益人無損害發生或假執行之
    債權人本案全部勝訴確定或已賠償受擔保利益人之損害而言
    。所謂「訴訟終結」，在因假扣押或假處分所供擔保之情形
    ，因該擔保係為保障受擔保利益人因不當假扣押或假處分所
    受損害而設，倘執行法院已依假扣押或假處分裁定實施假扣
    押或假處分之執行，則在供擔保人撤回假扣押或假處分之執
    行前，受擔保利益人所受損害仍可能繼續發生，損害額既未
    確定，自無強令其行使權利之理。故在假扣押或假處分所供
    之擔保，供擔保人依民事訴訟法第106 條準用同法第104 條
    第1 項第3 款規定，聲請以裁定命返還其擔保金之場合，必
    供擔保人已撤回假扣押或假處分之執行，始得謂與該款所定
    之「訴訟終結」相當，而得依該條款行使定期催告之權利。
    因此條文所謂「訴訟終結」雖宜從廣義解釋，包括本案訴訟
    終結或執行程序終結在內，惟仍須債權人撤回假扣押或假處
    分執行之聲請，並定20日之期間催告受擔保利益人行使權利
    而未行使者，始符合供擔保人聲請返還擔保金之要件。
三、經查，聲請人主張上開事實，業據提出上開證物供本院查對
    無訛，本院並依職權調取本院95年度裁全字第2946號民事裁
    定暨執行卷宗、95年度存字第1897號提存卷宗、95年度全聲
    字第176 號撤銷假扣押卷宗、95年度聲字第932 號通知行使
    權利卷宗核閱屬實；惟聲請人雖分別於95年7 月26日、98年
    3 月26日，具狀撤回上開假扣押之執行，惟本院依聲請人上
    開假扣押執行之聲請，就相對人丙○○設於新竹國際商業銀
    行環北分行之銀行存款、交通銀行中壢分行之銀行存款執行
    扣押，迄今尚未撤銷上開扣押命令，難認上開強制執行程序
    業已終結，亦經本院調閱本院95年度執全字第1631號執行卷
    宗核閱無誤。則本件假扣押保全之強制執行程序尚未終結而
    仍存在之情形下，且受擔保利益之相對人所受損害仍可能繼
    續發生，損害額即屬不能確定，且其亦不知本件假扣押程序
    業經聲請人撤回之情事，此時自無強令相對人行使權利之理
    。是聲請人縱有上述通知催告相對人行使權利之舉，揆諸首
    揭法律規定及說明，其仍不符「訴訟終結」之要件甚明。從
    而，本件聲請，於法尚有未合，不應准許。
四、爰裁定如主文。
中    華    民    國    98    年    5     月    18    日
                  民事第三庭  法  官  陳心婷
以上正本證明與原本無異。
如對本裁定抗告須於裁定送達後10日內向本院提出抗告狀，並應
繳納抗告裁判費新台幣1,000 元。
                              書記官  林君燕
中    華    民    國    98    年    5     月    18    日


司法院資訊處製作；財團法人民間司法改革基金會備份。
